臺灣高等法院刑事判決
109年度上訴字第1378號
上  訴  人  
即  被  告  黃深海


上列上訴人即被告因違反毒品危害防制條例案件，不服臺灣新北
地方法院108年度審訴字第2116號，中華民國109年1月10日第一
審判決（起訴案號：臺灣新北地方檢察署108年度毒偵字第4140
、5428號），提起上訴，本院判決如下：    
    主  文
上訴駁回。
    事實及理由
壹、證據能力方面
一、按被告以外之人於審判外之言詞或書面陳述，除法律有規定
    者外，不得作為證據，刑事訴訟法第159條第1項固定有明文
    ；惟被告以外之人於審判外之陳述，雖不符同法第159條之1
    至第159條之4之規定，而經當事人於審判程序同意作為證據
    ，法院審酌該言詞陳述或書面陳述作成時之情況，認為適當
    者，亦得為證據；當事人、代理人或辯護人於法院調查證據
    時，知有同法第159條第1項不得為證據之情形，而未於言詞
    辯論終結前聲明異議者，視為有前項之同意，此據同法第15
    9條之5規定甚明。經查，本件判決所引用之被告以外之人於
    審判外之陳述，固均屬傳聞證據，惟上訴人即被告黃深海雖
    知上開證據為傳聞證據，但均未爭執其證據能力，且迄至言
    詞辯論終結前亦未再聲明異議（本院卷第61至62頁）；而公
    訴檢察官則同意有證據能力（同上卷頁）。本院審酌上開證
    據資料製作時之情況，尚查無違法不當及證明力明顯過低之
    瑕疵，亦認為以之作為證據應屬適當，爰逕依刑事訴訟法第
    159條之5規定，認前揭證據資料均例外有證據能力。
二、本判決所引用之其餘文書證據及證物，並無證據證明係公務
    員違背法定程序所取得，亦無顯有不可信之情況，且經本院
    於審理期日合法調查，該等證據自得作為本案裁判之資料。
貳、實體方面
一、本案經本院審理結果，認第一審以被告係犯毒品危害防制條
    例第10條第1項之施用第一級毒品罪（共2罪）、同條第2項
    之施用第二級毒品罪，均依刑法第47條第1項累犯規定加重
    其刑後，分別判處如原判決主文欄所示之宣告刑及沒收，並
    就不得易科罰金之罪刑部分，定其應執行有期徒刑1年，且
    就得易科罰金之罪刑即有期徒刑3月部分，諭知易科罰金之
    折算標準為以新臺幣1千元折算1日。經核認事用法、量刑及
    沒收均無不當，應予維持，並引用第一審判決書記載之事實
    、證據及理由（如附件）。另補充：本案證據尚有被告於本
    院審理時之認罪陳述（本院卷第63、64頁）。
二、被告上訴意旨略以：被告家中無其他男子，一旦被告去服刑
    ，擔心家裡僅餘被告母親等女子，有狀況無法處理，且被告
    已經去醫院戒毒，爰請改以戒癮治療或易服社會勞動以代替
    入監執行云云。
三、然依下列說明，被告上訴理由均不足採：
  ㈠依毒品危害防制條例第24條第1項規定，檢察官固得就應依法
    追訴之案件，斟酌改採附命完成戒癮治療之緩起訴處分，然
    此係立法者考量施用毒品者因兼具犯罪行為人與毒癮病患之
    雙重身分，究應施以治療或採取刑罰矯正，所賦予檢察官得
    裁量行使之職權。檢察官是否給予施用毒品者為附命完成戒
    癮之緩起訴處分，自得本於毒品危害防制條例第24條規定及
    其立法旨趣，並依同條第3項所授權訂定之「毒品戒癮治療
    實施辦法及完成治療認定標準」，選擇戒癮治療之實施對象
    、內容、方式與執行之醫療機構，妥為斟酌裁量。然無論如
    何，被告是否應予戒癮治療或逕行起訴，乃屬檢察官之裁量
    權，本件經檢察官審酌案情而依法起訴後，按諸現行法制，
    法院即應予以審理而為有罪與否及其刑罰之諭知，並無諭知
    被告戒癮治療以代替刑罰之職權。是以，被告上訴意旨請求
    給予戒癮治療云云，自無足取。
　㈡按量刑係法院就繫屬個案犯罪之整體評價，為事實審法院得
    依職權自由裁量之事項，故量刑判斷當否之準據，應就判決
    之整體觀察為綜合考量，不可摭拾其中片段，遽予評斷，苟
    已以行為人之責任為基礎，並斟酌刑法第57條各款所列情狀
    ，在法定刑度內，酌量科刑，無偏執一端，致明顯失出失入
    情形，即不得任意指摘為違法（最高法院108年度台上字第2
    294號判決意旨參照）。本院審酌原審就被告之犯罪情節及
    科刑部分之量刑基礎，已於原判決理由欄內具體說明：審酌
    被告前已因施用毒品經裁定觀察、勒戒及法院判處罪刑之前
    科紀錄，竟無視國家對於杜絕毒品犯罪之禁令，仍再次施用
    足以導致精神障礙、性格異常，甚至造成生命危險之海洛因
    、甲基安非他命，應認其戒除毒癮之意志不堅，定力不足，
    惟念其於犯罪後坦承犯行，態度良好，及其施用毒品僅戕害
    己身健康，尚未對社會造成實質危害，暨其上開素行、國中
    畢業之智識程度、勉持之家庭經濟狀況等一切情狀，酌情量
    處前開罪刑等旨，顯已斟酌刑法第57條各款事由而為刑之量
    定，係以行為人責任為基礎，兼顧對被告有利與不利之科刑
    資料，既未逾越法定範圍，亦無違背公平正義之精神，客觀
    上不生量刑畸重或有所失入之裁量權濫用，核與罪刑相當原
    則無悖，自不得再任意指摘或摭拾其中之片段而指稱原判決
    量刑有所不當或違法。縱與被告主觀上之期待仍有所落差，
    亦難指原審量刑有何不當或違法。是以，被告上訴意旨徒以
    前揭情詞，請求改處得易服社會勞動之刑（即宣告有期徒刑
    6月以下之刑），亦無足取。
四、綜上所述，被告徒執前詞上訴，俱非可採，其上訴為無理由
    ，應予駁回。
據上論斷，應依刑事訴訟法第373條、第368條，判決如主文。
本案經檢察官謝祐昀提起公訴，被告提起上訴後，由檢察官李豫
雙到庭執行職務。
中　　華　　民　　國　　109 　年　　6 　　月　　24　　日
　　　　　　　　　刑事第十五庭  審判長法　官  劉興浪
　　　　　　　　　　　　　　　　　    法　官  古瑞君
　　　　　　　　　　　　　　　　　    法　官  陳信旗
以上正本證明與原本無異。
施用第一級毒品罪部分如不服本判決，應於收受送達後20日內向
本院提出上訴書狀，其未敘述上訴之理由者並得於提起上訴後20
日內向本院補提理由書（均須按他造當事人之人數附繕本）「切
勿逕送上級法院」。
其餘部分不得上訴。
                                      書記官  董佳貞
中　　華　　民　　國　　109 　年　　6 　　月　　24　　日
附錄本案論罪科刑法條全文：
毒品危害防制條例第10條
    施用第一級毒品者，處六月以上五年以下有期徒刑。
    施用第二級毒品者，處三年以下有期徒刑。
.......................................................
（附件）
臺灣新北地方法院刑事判決　　　　 　108年度審訴字第2116號
公　訴　人　臺灣新北地方檢察署檢察官
被　　　告　黃深海　
                    
                   
上列被告因違反毒品危害防制條例案件，經檢察官提起公訴（10
8 年度毒偵字第4140號、第5428號），嗣於本院準備程序中，被
告就被訴事實為有罪之陳述，經本院告知被告簡式審判程序之旨
，並聽取當事人之意見後，本院合議庭裁定改由受命法官獨任依
簡式審判程序進行，判決如下：
    主  文
黃深海施用第一級毒品，累犯，處有期徒刑柒月；扣案之玻璃球
壹支沒收。又施用第二級毒品，累犯，處有期徒刑參月，如易科
罰金，以新臺幣壹仟元折算壹日。又施用第一級毒品，累犯，處
有期徒刑柒月；扣案之注射針筒玖拾玖支沒收。不得易科罰金之
有期徒刑部分，應執行有期徒刑壹年。
    事  實
一、黃深海前因施用毒品案件，經本院以99年度毒聲字第335 號
    裁定送觀察、勒戒後，因認無繼續施用毒品之傾向，於民國
    99年8 月10日執行完畢釋放出所，並由臺灣新北地方檢察署
    檢察官以99年度毒偵緝字第439 號、99年度毒偵字第5500號
    為不起訴處分確定；㈠又於上開觀察、勒戒執行完畢釋放後5
     年內之99年10月間，因施用毒品等案件，經本院以99年度
    訴字第3420號判決判處有期徒刑8 月、4 月，應執行有期徒
    刑10月確定；㈡因偽證案件，經臺灣桃園地方法院以99年度
    訴字第113 號判處有期徒刑5 月確定；㈢因施用毒品案件，
    經本院以99年度訴字第3584號判決判處有期徒刑6 月、3 月
    ，應執行有期徒刑7 月確定；㈣因施用毒品案件，經本院以1
    00 年度簡字第2179號判決判處有期徒刑4 月確定；㈤因施用
    毒品案件，經本院以100 年度訴字第1031號判決判處有期徒
    刑10月、6 月，應執行有期徒刑1 年2 月確定；㈥因施用毒
    品案件，經本院以100 年度訴字第983 號判決判處有期徒刑
    1 年2 月確定，上開㈠至㈥所示之罪刑，經本院以100 年度聲
    字第4039號裁定應執行有期徒刑3 年10月確定，於103年1 
    月14日假釋出監並付保護管束，於103 年10月14日保護管束
    期滿假釋未經撤銷，其未執行之刑，視為執行完畢。
二、詎其猶不知悔改，仍未戒絕毒癮，明知海洛因及甲基安非他
    命分別為毒品危害防制條例第2 條第2 項第1 款、第2 款所
    定之第一級毒品及第二級毒品，不得非法持有、施用，竟分
    別為下列犯行：
　㈠基於施用第一級毒品海洛因之犯意，於108 年6 月28日23時
    許，在新北市○○區○○街000 巷00號3 樓住處內，以將海洛因
    置入注射針筒摻水稀釋，以注射靜脈之方式，施用第一級毒
    品海洛因1 次。嗣於翌日（29日）21時15分許，騎乘車牌號
    碼000-0000號普通重型機車，行經新北市○○區○○路0 段000 
    號前時，因形跡可疑為警攔查，經其同意搜索後，於當場扣
    得玻璃瓶1 支，復經其同意經警採集其尿液送驗後，檢驗結
    果確呈可待因、嗎啡陽性反應，而查悉上情。
　㈡另基於施用第二級毒品甲基安非他命之犯意，於108 年7 月1
    9日15時20分許為警查獲前之2 、3 天，在新北市○○區某友
    人住處內，以將甲基安非他命置入玻璃球內，以火燒烤燃燒
    吸食煙霧之方式，施用第二級毒品甲基安非他命1 次；又基
    於施用第一級毒品海洛因之犯意，於108 年7 月18日23時許
    ，在上址住處內，以將海洛因置入注射針筒內摻水稀釋，以
    注射靜脈之方式，施用第一級毒品海洛因1 次。嗣於108年7
     月19日15時20分許，在新北市板橋區新北大橋下橋處，因
    形跡可疑為警盤查，經其同意搜索後，當場扣得注射針筒99
    支，復經其同意經警採集其尿液送驗後，檢驗結果確呈安非
    他命、甲基安非他命、嗎啡及可待因陽性反應，而查悉上情
    。
三、案經新北市政府警察局海山分局報請臺灣新北地方檢察署檢
    察官偵查起訴。
    理  由
一、本案被告黃深海所犯均係死刑、無期徒刑、最輕本刑為3 年
    以上有期徒刑以外之罪，其於準備程序中就被訴事實為有罪
    之陳述，經法官告知簡式審判程序之旨，並聽取公訴人、被
    告之意見後，本院認無不得或不宜改依簡式審判程序進行之
    情形，爰依刑事訴訟法第273 條之1 第1 項規定，經合議庭
    裁定由受命法官獨任進行簡式審判程序審理，則本案證據之
    調查，依刑事訴訟法第273 條之2 規定，自不受同法第159
    條第1 項、第161 條之2 、第161 條之3 、第163 條之1 及
    第164 條至第170 條規定之限制，合先敘明。
二、上揭犯罪事實，業據被告黃深海於偵查中及本院審理時坦承
    不諱，另有下列證據可資佐證：
　㈠針對事實欄二㈠部分：
　　被告於108 年6 月29日23時40分許經警採集之尿液送台灣檢
    驗科技股份有限公司囑託鑑定結果，確呈嗎啡、可待因陽性
    反應一情，有新北市政府警察局受採集尿液檢體人姓名及檢
    體編號對照表、台灣檢驗科技股份有限公司108 年7 月16日
    出具之尿液檢體編號C0000000之濫用藥物檢驗報告各1 紙附
    卷可稽（見108 毒偵4140卷，下稱第4140卷，第18頁、第43
    頁），並有自願受搜索同意書、新北市政府警察局保安警察
    大隊搜索扣押筆錄、扣押物品目錄表各1 份、查獲現場暨扣
    案物品照片共6 張等存卷可憑（見第4140卷第10至15頁、第
    18至20），且有扣案玻璃球1 支可資佐證。被告前揭任意性
    自白既有上開證據足資補強，應堪信為真實。
　㈡被告於108 年7 月19日18時30分許經警採集之尿液送台灣檢
    驗科技股份有限公司囑託鑑定結果，確呈嗎啡、可待因、安
    非他命、甲基安非他命之陽性反應，且甲基安非他命之濃度
    反應皆遠高於安非他命一情，有新北市政府警察局海山分局
    檢體採證同意書、新北市政府警察局受採集尿液檢體人姓名
    及檢體編號對照表、台灣檢驗科技股份有限公司108 年8 月
    6 日出具之尿液檢體編號B0000000之濫用藥物檢驗報告各1
    紙附卷可稽（見108 毒偵5428卷，下稱第5428卷，第15頁、
    第17頁、第34頁），並有自願受搜索同意書、新北市政府警
    察局海山分局搜索扣押筆錄、扣押物品目錄表各1 份、查獲
    現場暨扣案物品照片共4 張等存卷可憑（見第5428卷第6 至
    11頁、第19頁背面至第20頁），且有扣案注射針筒99支可資
    佐證。被告前揭任意性自白既有上開證據足資補強，應堪信
    為真實。
三、另被告有事實欄一所示之施用毒品前科，此有臺灣高等法院
    被告前案紀錄表在卷可參；其於觀察、勒戒執行完畢釋放後
    5 年內，復因施用毒品犯行而經法院判處罪刑確定後，再為
    本案施用海洛因、甲基安非他命之事證明確，而與毒品危害
    防制條例第20條、第23條所定之「初犯」或「5 年後再犯」
    情形有別（最高法院95年度第7 次刑事庭會議決議內容參照
    ），自應依毒品危害防制條例第23條第2 項規定，依法追訴
    、處罰。準此，本案事證明確，被告犯行，均堪認定，應依
    法論科。
四、論罪科刑：
  ㈠按海洛因、甲基安非他命分別屬毒品危害防制條例第2 條第2
     項第1 款、第2 款所定之第一級、第二級毒品，是核被告
    黃深海所為，就事實欄二㈠部分，係犯毒品危害防制條例第1
    0條第1 項之施用第一級毒品罪；就事實欄二㈡部分，分別係
    犯毒品危害防制條例第10條第1 項、第2 項之施用第一級、
    第二級毒品罪。被告上開為施用海洛因、甲基安非他命而持
    有海洛因、甲基安非他命之低度行為，為其施用第一級、第
    二級毒品之高度行為所吸收，均不另論罪。再被告所犯上開
    3 罪間，犯意各別，行為互殊，應予分論併罰。
　㈡又被告前有如事實欄一所載之刑案前科紀錄及徒刑執行情形
    ，有臺灣高等法院被告前案紀錄表1 份在卷可憑，其於有期
    徒刑執行完畢5 年內故意再犯本案有期徒刑以上之3 罪，均
    屬累犯；另審酌釋字第775 號解釋意旨，參以被告前已因多
    次施用毒品案件經法院判處罪刑，且於103 年10月14日假釋
    期滿執行完畢後，未能記取教訓，再為本件施用第一級、第
    二級毒品犯行，顯然忽視法律禁令，對刑罰反應力薄弱，皆
    應依刑法第47條第1 項規定，加重其刑。
　㈢至於被告雖於犯事實欄二㈡所示之犯行為警查獲後，於警詢時
    供出其上開所施用之第一級毒品上游為「劉和泰」，而該案
    外人「劉和泰」因此為警循線查獲，經警調查後認「劉和泰
    」涉犯販賣第一級毒品罪嫌移送至臺灣新北地方檢察署偵查
    ，此有新北市政府警察局海山分局108 年7 月24日新北警海
    刑字第1083604103號刑事案件報告書1 份影本存卷可查（見
    本院卷第83至91頁），但此部分事實業經同署檢察官認僅有
    被告單一證述，查無其他積極證據足認「劉和泰」有販賣毒
    品犯行，而對「劉和泰」以108 年度偵字第23852 號為不起
    訴處分確定，有該不起訴處分附卷足憑（見本院卷第109至1
    11 頁），是被告自無從依毒品危害防制條例第17條第1項規
    定減輕其刑。
五、爰審酌被告前已因施用毒品經裁定觀察、勒戒及法院判處罪
    刑之前科紀錄，竟無視國家對於杜絕毒品犯罪之禁令，仍再
    次施用足以導致精神障礙、性格異常，甚至造成生命危險之
    海洛因、甲基安非他命，應認其戒除毒癮之意志不堅，定力
    不足，惟念其於犯罪後坦承犯行，態度良好，及其施用毒品
    僅戕害己身健康，尚未對社會造成實質危害，暨其上開素行
    、國中畢業之智識程度、勉持之家庭經濟狀況等一切情狀，
    分別量處如主文所示之刑，並就得易科罰金之部分諭知如易
    科罰金之折算標準，且就不得易科罰金部分定其應執行之刑
    ，以示懲儆。
六、沒收部分：
  ㈠扣案之玻璃瓶1 支、注射針筒99支，均為被告所有，且供被
    告犯事實欄二㈠、㈡所示之施用第一級毒品犯行所用之物，業
    經被告於本院審理時陳明在卷，應依刑法第38條第2 項前段
    規定，於被告所犯各該罪責主文項下宣告沒收。
　㈡至被告為事實欄二㈠所示之施用第一級毒品犯行所用之注射針
    筒，及為事實欄二㈡所示之施用第二級毒品犯行所用之玻璃
    球，均未據扣案，無法證明現仍存在，又上開物品單獨存在
    不具刑法上之非難性，且對被告各該犯罪行為之不法、罪責
    並均無影響，而欠缺刑法上之重要性，故皆不予宣告沒收、
    追徵，末此敘明。
據上論斷，應依刑事訴訟法第273 條之1 第1 項、第299 條第1
項前段，毒品危害防制條例第10條第1 項、第2 項，刑法第11條
前段、第47條第1 項、第41條第1 項前段、第51條第5 款、第38
條第2 項前段，判決如主文。
本案經檢察官邱舒婕到庭執行職務。
中　　華　　民　　國　 109　　年　　1 　　月　　10　　日
                  刑事第二十四庭  法  官  陳俞伶